【裁判字號】    99,交聲,133
【裁判日期】    990330
【裁判案由】    聲明異議
【裁判全文】
臺灣彰化地方法院交通事件裁定         99年度交聲字第133號
移送機關    交通部公路總局臺中區監理所彰化監理站
異議人即
受處分人    甲○○
上列受處分人因違反道路交通管理處罰條例案件，對於交通部公
路總局臺中區監理所彰化監理站中華民國99年1 月18日所為之彰
監四字第裁64-I00000000號處分聲明異議，本院裁定如下：
    主  文
原處分撤銷。
甲○○汽車駕駛人，領有大貨車駕駛執照駕駛重型機器腳踏車，
處罰鍰新臺幣壹仟捌佰元。
    理  由
一、原處分意旨略以：本案為彰化縣警察局北斗分局以彰警交字
    第I00000000 號違規通知單，當場舉發駕駛人甲○○駕駛車
    牌號碼KIC-541 號重型機車於民國98年9 月10日21時03分在
    彰化縣北斗鎮○○路235 號前「酒精濃度過量，經酒測器測
    定值為1.38MG/L」違規，爰依道路交通管理處罰條例第35條
    第1 項第1 款、第24條第1 項第2 款規定，裁處異議人吊扣
    駕駛執照12個月，並施以道安講習（罰鍰已經法院判決無須
    繳納）等語。
二、異議人即受處分人之聲明異議狀意旨則為：異議人係酒後駕
    駛機車，並無持有機車駕照，因工作需要職業大貨車駕駛執
    照，為此請求鈞院另為裁定等語。
三、按汽車駕駛人，駕駛汽車經測試檢定，有酒精濃度超過規定
    標準之情形者，處新臺幣15,000元以上60,000元以下罰鍰，
    當場移置保管該汽車及吊扣其駕駛執照1 年，並應接受道路
    交通安全講習，道路交通管理處罰條例第24條第1 項第2 款
    、第35條第1 項第1 款分別定有明文。又汽車駕駛人，領有
    大貨車駕駛執照，駕駛重型機器腳踏車，處1,800 元以上3,
    600 元以下罰鍰，並禁止其駕駛，道路交通管理處罰條例第
    22條第1 項第4 款亦定有明文。
四、經查：
(一)本件異議人即受處分人甲○○持有之駕駛執照種類為職業大
    貨車，且未考領有任何機車駕駛執照，其於上開時、地，酒
    後駕駛車牌號碼KIC-541 號重型機車為警舉發之事實，為異
    議人所不否認，並有該案之舉發違反道路交通管理事件通知
    單、原處分機關之裁決書及汽車、機車駕照基本資料各1 紙
    附卷可稽，應堪認定。
(二)按修正前道路交通管理處罰條例第68條規定：「汽車駕駛人
    ，因違反本條例及道路交通安全規則之規定，受吊扣或吊銷
    駕駛執照處分時，吊扣或吊銷其持有各級車類之駕駛執照。
    」惟上開條文業於94年12月14日修正，並自95年3 月1 日施
    行，修正後規定：「汽車駕駛人，因違反本條例及道路交通
    安全規則之規定，受吊銷駕駛執照處分時，吊銷其持有各級
    車類之駕駛執照。」，其立法理由略以：「原條文將違法或
    違規駕駛人所持有各級車類之駕駛執照一併吊扣或吊銷，失
    之過酷，影響人民工作及生活甚鉅，爰修正之」等語，故修
    正條文將道路交通管理處罰條例第68條原有條文中之「吊扣
    或」三字刪除。依修正後之條文，受吊銷駕照處分者，仍維
    持吊銷其持有各級車類之駕駛執照，至受吊扣駕照處分者，
    則僅吊扣其違法或違規當時所駕駛車輛之駕駛執照，不再吊
    扣其持有各級車類之駕駛執照。
(三)查本件受處分人違規行為發生於98年9 月10日，自應依修正
    後道路交通管理處罰條例第68條裁處，且修正後道路交通管
    理處罰條例第68條之規定，既將「吊扣」等字刪除，是依前
    開說明，駕駛人受吊扣駕駛執照處分時，不再吊扣其持有各
    級車類之駕駛執照，故原處分機關於作成吊扣駕駛執照處分
    時，應就行為人所應吊扣之駕駛執照種類予以限定，始符合
    依法行政原則。又本件受處分人僅領有職業大貨車駕駛執照
    ，並無重型機器腳踏車執照，是以其雖得駕駛小型車、輕型
    機器腳踏車，惟不得駕駛重型機器腳踏車。準此，受處分人
    自屬無照駕駛重型機器腳踏車，應依道路交通管理處罰條例
    第22 條第1 項第4 款規定裁處受處分人罰鍰1800 元；又受
    處分人並不爭執酒醉駕車之事實，僅爭執不應吊扣其職業大
    貨車駕照，從而，本件依新修正之道路交通管理處罰條例第
    68條規定，因受處分人已無重型機器腳踏車駕駛執照可供吊
    扣，原處分機關亦不應裁決吊扣其職業大貨車駕駛執照，受
    處分人此部分異議理由，自屬可採。
五、綜上所述，本件異議人應係領有大貨車駕駛執照，駕駛重型
    機器腳踏車，而原處分機關逕認屬違反道路交通管理處罰條
    例第35條第1 項第2 款、第24條第1 項第2 款之規定，裁處
    異議人吊扣駕駛執照12個月，並施以道安講習（罰鍰已經法
    院判決無須繳納）部分難謂為適法，爰將原處分撤銷，另依
    道路交通管理處罰條例第22條第1 項第4 款、違反道路交通
    管理事件統一裁罰基準表之規定，自為裁罰如主文第二項所
    示。
六、據上論斷，應依道路交通管理處罰條例第87條第2 項、道路
    交通案件處理辦法第20條，裁定如主文。
中    華    民    國    99    年    3     月    30    日
                  交通法庭  法  官  王奕勛
以上正本證明與原本無異。
如不服本裁定，應於裁定送達後五日內向本院提出抗告狀(須附
繕本 )。
中    華    民    國    99    年    3     月    30    日
                            書記官  戴國安

司法院資訊處製作；財團法人民間司法改革基金會備份。
